最高法院刑事判決　　　　　　九十四年度台上字第三四一四號
　　上　訴　人　台灣高等法院檢察署檢察官
　　被　　　告　甲○○
　　選任辯護人　陳由銓律師
上列上訴人因被告強盜案件，不服台灣高等法院中華民國九十一
年八月二十日第二審更審判決（九十年度上重更(一)字第五六號，
起訴案號：台灣板橋地方法院檢察署八十九年度偵字第一三九五
九號），提起上訴，本院判決如下：
    主  文
上訴駁回。
    理  由
按刑事訴訟法第三百七十七條規定，上訴於第三審法院，非以判
決違背法令為理由，不得為之。是提起第三審上訴，應以原判決
違背法令為理由，係屬法定要件。如果上訴理由狀並未具體指摘
原判決有何違法，自應認其上訴為違背法律上之程式，予以駁回
。本件檢察官上訴意旨略以：(一)審判期日，應傳喚被害人或其家
屬並予陳述意見之機會。但經合法傳喚無正當理由不到場，或陳
明不到場，或法院認為不必要或不適宜者，不在此限，刑事訴訟
法第二百七十一條第二項定有明文。查被害人Ａ女（年籍詳卷）
於第一次警詢時指稱：歹徒以不明物將大門門鎖撬開，其特徵為
身高約一六五公分，年約三十至四十歲左右，其他不詳等語。於
第二次警詢及偵、審中陳稱：歹徒長相是單眼皮、平頭，身高一
六幾公分，被告甲○○衝過來時，有正面看到臉部，於警詢時係
指認口卡，覺得不太像；但警察抓到被告時有到場指認，確定被
告即為犯案之歹徒，被告說話時有客家腔調等語。但原審審理後
，以被害人於警詢中經指認被告口卡時，表示不太像，且被害人
陳稱：其於歹徒犯案時僅見過正面一次，認被害人在驚慌之下，
能否為正確之指認，已不無可疑，而未加採信等語。原審既認被
害人之指認有所瑕疵，自應傳喚被害人到庭予以深入調查、細心
勾稽，以釐清相關之疑點。原審未加調查釐清，遽行判決，調查
職責，尚有未盡。(二)由被告所服務之公司至被害人住處之距離為
九至十公里，騎機車約為十餘分鐘，為證人即警員黃○○所結證
在卷。被告對此證言，亦表示無意見，並表示兩者之間之距離約
為二十餘分鐘，而依原審履勘筆錄所載：由○○公司六樓步行下
樓至被告平常機車停放處並發動機車，約需一分三十秒，從介強
公司大門口出發，以汽車時速五十公里速度行駛至○○縣○○市
○○路一七四巷二八弄一號事發地點樓下，路程約八．四五公里
，約需花費二十六分鐘，從一樓上至事發地點六樓門口，約需四
十秒，回程約需花費二十四分鐘，兩地來回共所需花費時間約五
十四分鐘，此有履勘筆錄可按。但被告係以機車代步，機車於交
通擁擠時仍能暢行無阻，原審依汽車履勘兩地之行車時間，認被
告並無餘裕犯案，自與事實不符云云。本件原判決以公訴意旨略
稱：被告甲○○於民國○十○年六月十二日中午，侵入○○縣○
○市○○路一七四巷二八弄一號六樓Ａ女行竊之際，見Ａ女在房
內睡覺，乃萌生強盜及強制性交之犯意，至屋內廚房取得水果刀
乙把，架於Ａ女臉頰旁，脅迫Ａ女不得出聲，再以絲襪綑綁Ａ女
手腳，控制其行動自由後，先搜括屋內現金新台幣八百元、摩托
羅拉手機乙具，再對Ａ女強制性交得逞後離去。經警依Ａ女行動
電話通聯紀錄，查得被告曾使用上開行動電話，而於○十○年七
月二十日下午，在被告之住處查獲被告，因認被告涉犯強盜強制
性交罪嫌，但訊據被告堅詞否認有何上揭犯行，辯稱：○十○年
六月十二日中午十二時五分許，伊係在所任職之公司與同事一同
吃午餐，休息至下午一時許上班，並於一時二十五分許離開公司
外出送樣品，伊有不在場之證明，根本不可能犯下本案，且伊住
在○○市，公司接洽客戶均在台北市，與事發現場並無地緣關係
，如何能知悉被害人之居住處所情形而加以強盜，被害人所指上
情，應係其睡覺時遭性侵害，意識尚未十分清醒而誤認。伊曾在
○○夜市向攤販購買中古手機或試用手機，嗣因手機泡過水而將
之丟棄，可能誤用到被害人之手機。又因為本身容易緊張，測謊
時情緒才會呈波動反應，伊確實未強盜、妨害性自主被害人Ａ女
等語。查Ａ女於警詢初次報案時指稱：歹徒以不明物將大門門鎖
撬開，並未對伊強暴，歹徒身高約一六五公分，年約三十至四十
歲左右，其他不詳。於第二次警詢及偵查中陳稱：歹徒長相是單
眼皮、平頭，身高一六幾公分，有強暴伊等語，對於歹徒之長相
及犯罪之過程，前後陳述不一，且被告攝於同年六月十八日之照
片顯示，被告之髮型並非平頭，顯見Ａ女之指訴與事實不符，雖
該Ａ女於偵查中及第一審法院調查時堅指歹徒即為被告，並指稱
歹徒操客家口音等語，但觀乎Ａ女於警方提示被告口卡時，陳稱
：其只見過歹徒正面一次，及口卡與歹徒不太像，是被害人在驚
慌情況下，是否能正確指認，已有可疑。況被告於○十○年六月
十二日在○○公司上班乙事，已據該公司負責人林○○所證實，
且有該公司出勤表一紙可稽，證人詹○○結證：○十○年六月十
二日中午十二時五分許至餐廳用餐，被告約晚五分鐘進來，有同
桌吃飯，其用餐至十二時二十分至二十五分左右離去；另證人李
○○於原審調查時亦證實謂：案發當日與被告一起用餐，其於十
二時十分上六樓餐廳吃飯，費時十至二十分鐘離開，離去時被告
還在餐廳看電視等語；證人徐○○、李○○於第一審經隔離訊問
結果，均證實被告於八十九年六月十二日中午一時二十幾分許，
為送樣品曾向徐○○拿白色塑膠袋二個遮雨，可見被告當日在十
二時二十五分前還在服務之公司，同日下午一時二十幾分時已出
現在○○公司。經原審赴現場履勘結果，由○○公司六樓步行下
樓至被告平常機車停放處並發動機車，約需一分三十秒，從○○
公司大門口出發，以汽車時速五十公里速度行駛至○○縣○○市
○○路一七四巷二八弄一號事發地點樓下，路程約八．四五公里
，約花費二十六分鐘，從一樓上至事發地點六樓門口，約需時四
十秒，回程約需時二十四分鐘，兩地來回共所需時約五十四分鐘
。而證人即屋主楊○○證述：該大樓都是單純住家，進出都是自
己人，一樓鐵門都會關上，四樓上五樓之樓梯間另有一道鐵門，
已做十幾年，進入六樓之大門於事故發生時鎖頭有遭破壞；警員
孫○○證稱：被害人Ａ女及另一被害人陳○○房間門鎖都有被挖
過的痕跡，Ａ女之隔鄰室友陳○○指稱：其所住居之房間亦遭翻
動，呈現亂七八糟，大門鎖心全部被挖空，被告於一小時內扣除
兩地車程所花費時間，如何能在短短十餘分鐘內破壞門鎖，入內
偷竊及強盜、妨害性自主。況且當日午間當地下著大雨，有中央
氣象局氣候資料一份可參，被告如騎乘機車外出，行進間較為靈
活，雖可縮短行車距離、時間；但加上穿、脫雨衣褲時間，應不
比原審實地赴現場履勘所花費之時間為少，被告斷無可能於如此
短暫時間內完成多項犯罪，況依Ａ女於第一審法院中所稱歹徒犯
案時間約在十二時三十分至四十五分間，益見被告非本案犯案之
歹徒。至Ａ女所有摩托羅拉手機○十○年六月二十日有以被告之
0000000000號ＳＩＭ卡使用之情形，有通聯紀錄及台灣大哥大股
份有限公司職員林○○證述在卷，被告對於為何使用過Ａ女手機
一節，或稱係檢來的，或稱係由萬華跳蚤市場買來而有所出入，
惟無論係供述檢來的或買來的，均不能據此認定被告是強盜而來
，況萬華地區有賣中古手機市場，亦有剪報等可憑，如手機係被
告強盜而來，理應無以自己預付卡使用該手機，徒留下犯罪證據
，且被告既欲加使用，又何以遲至案發後第八天後再行使用，且
僅使用一次之理，至被告經法務部調查局實施測謊結果，雖認１
其未於案發地點與被害人性交；２其未曾竊取繫案之項鍊、身分
證；３其未竊取被害人之行動電話；４扣案之外幣是其所蒐集，
經測試呈情緒波動反應，此有該局檢驗通知書一紙在卷內可稽，
但測謊時因受測人之心理負擔，情緒特質而影響其結果，故測謊
鑑定尚不足據為被告有罪之認定，綜上，被告之犯罪自屬不能證
明，原審已詳述其諭知無罪之依據與理由，從形式上觀察，並無
違背法令之情形存在。又查原判決依憑相關證據，資以認定被告
並無觸犯強盜而強制性交之犯行，已無不合。又證據之取捨，屬
於事實審法院之職權，其取捨苟不違背經驗法則或論理法則，即
不容其任意指為違法。查Ａ女只見過歹徒正面一次，且於遭性侵
害之情況下，非必能指認歹徒；且該被害人對於歹徒之長相及犯
罪之過程前後敘述不一，是Ａ女事後於第一審指認被告犯案，尚
非可採。Ａ女經多次訊問之供詞既有瑕疵，原審已說明其陳述不
足採為被告犯罪之證據，自無調查職責未盡之違法。又被告無法
於短短五至十分鐘之內破壞門鎖、竊盜及強盜而強制性交行為，
已據原判決敘述明確。上訴意旨純就原判決已論斷說明之事項，
重為事實之爭辯，核與法律所規定，得為第三審上訴理由之違法
情形不相適合，其上訴為違背法律上之程式，應予駁回。
據上論結，應依刑事訴訟法第三百九十五條前段，判決如主文。
中    華    民    國  九十四  年    六    月  二十三  日
                      最高法院刑事第六庭
                          審判長法官  莊  登  照
                                法官  洪  明  輝
                                法官  黃  一  鑫
                                法官  魏  新  和
                                法官  林  秀  夫
      本件正本證明與原本無異
                                      書  記  官
中    華    民    國  九十四  年    六    月  二十九  日
                                                      Ｔ